【裁判字號】    88,上易,54
【裁判日期】    890718
【裁判案由】    給付貨款
【裁判全文】
臺灣高等法院臺中分院民事判決  八十八年度上易字第五十四號
      上  訴  人  韻泓實業有限公司
      法定代理人  甲○○
      訴訟代理人  蘇俊維律師
      被  上訴人  普格廣告印刷事業有限公司  設臺中市○○○○街一四二號
      法定代理人  乙○○      .
      被  上訴人  透視攝影有限公司          設臺中市○○區○○路十九號一樓
      法定代理人  丁○○      .
      共      同
      訴訟代理人  丙○○      .
右當事人間給付貨款事件，上訴人對於中華民國八十八年三月二十四日臺灣臺中地方
法院八十七年度訴字第二六○九號第一審判決提起上訴，本院判決如左：
      主      文
上訴駁回。
第二審訴訟費用由上訴人負擔。
      事      實
甲、上訴人方面：
一、聲明：求為判決：(一)原判決廢棄。(二)被上訴人等第一審之訴及假執行之聲請駁回
    。(三)第一、二審訴訟費用由被上訴人等共同負擔。
二、陳述：除引用原判決書之記載外，補稱：
  (一)緣本件被上訴人等在明知與上訴人間，並無任何買賣、承攬等法律關係之情況下
    ，係接受訴外人「潘宏隆」之定作，雖渠等所製作之雷格表型錄乃上訴人委託訴
    外人「潘宏隆」製作，且事後上訴人亦確由貨運行簽收上開型錄成品，然此係訴
    外人「潘宏隆」對上訴人履行交貨之義務，並不因此即認上訴人對被上訴人等，
    更有於已給付訴外人「潘宏隆」該筆貨款外，再次給付價金予被上訴人等之義務
    。
  (二)殊料原審判決率以民法第一六九條前段之規定，認為上訴人對訴外人「潘宏隆」
    之行為應負表見代理之授權人責任云云，惟據該法條之規定，雖謂由自己之行為
    表示以代理權授與他人，或明知他人表示為其代理人而不為反對之表示者，對於
    第三人固應負授權人之責任，然該條但書更稱「但第三人明知其無代理權或可得
    而知者，不在此限」，今本件被上訴人等，事實上明知訴外人「潘宏隆」既非上
    訴人之員工，更非上訴人之代理人，渠等之所以製作系爭型錄，乃單純係渠等與
    訴外人「潘宏隆」間之法律關係，因：
  (1)按「民法第一六九條所謂知他人表示為其代理人而不為反對之表示者，以本人實
    際知其事實為前提，其主張本人知此事實者，應負舉證之責」，最高法院六十八
    年臺上字第一○八一號判例乃明示斯旨，而就本判例所指，被上訴人等即應舉證
    證明訴外人「潘宏隆」向渠等定作系爭型錄當時，上訴人有知其表示為上訴人之
    代理人卻不為反對表示之事實，始足當之。
  (2)惟觀本件，被上訴人等就系爭型錄之印製，並無買賣或承攬等契約得以證明係受
    上訴人之定作乃為其所自承，雖渠等謂其係一時大意，秉誠信原則，並未要求簽
    立買賣契約云云砌辭置辯，然既其主張訴外人「潘宏隆」當時係以上訴人名義與
    之買賣，如無訂定合約，何能確知訴外人「潘宏隆」為上訴人之代理人？抑或其
    人有此權限？或為上訴人所明知而不為反對？即便訴外人「潘宏隆」私下印製上
    訴人公司名片，但對契約之條件，包括價金、規格、交貨期間、付款方式等重要
    內容，又豈能不為約定？如為約定，又豈有不令上訴人或其代理人持表彰公司名
    義如公司章等出面訂約甚或預付定金之理？渠等當時既未要求訴外人「潘宏隆」
    以上訴人名義訂約，顯然當初係訴外人「潘宏隆」以自己之名義，直接與被上訴
    人等為交易之法律行為，故其貨款之請求，自應向訴外人「潘宏隆」為之，始為
    適法。
  (3)至原審判決另以被上訴人等所稱，於渠等製作系爭型錄之過程中，訴外人「潘宏
    隆」曾陪同上訴人法定代理人甲○○至被上訴人公司視察產品及修正，並對訴外
    人「潘宏隆」稱呼甲○○為董事長竟未加澄清云云，遽認上訴人於客觀形式上已
    足使被上訴人等認為訴外人「潘宏隆」有以上訴人名義製作系爭型錄權限云云，
    然非僅上訴人法定代理人已一再否認曾由訴外人「潘宏隆」陪同至被上訴人普格
    廣告公司視察產品及修正等情事，而被上訴人亦無從舉證以實其說，且即使於渠
    等製作過程中有被上訴人等所稱之情事，惟須特別注意者，係該等情事經被上訴
    人等自承，乃發生於製作過程中，並非製作之前，故顯然於訴外人「潘宏隆」向
    被上訴人等定作系爭型錄之前，並無任何足使被上訴人等認定訴外人「潘宏隆」
    為上訴人代理人之情事，從而焉有倒果為因，以事後發生之偶然事實狀況反推之
    前成立之法律行為？又如果必須於被上訴人著手製作系爭型錄之後，才能藉由訴
    外人「潘宏隆」與上訴人間語意含糊、難辨真假之「董事長」稱呼，認定訴外人
    「潘宏隆」有代理權限，無非顯示於渠等接受訴外人「潘宏隆」定作時，即根本
    欠缺「本人明知而不為反對表示」之事實，準此，被上訴人等豈有主張表見代理
    之餘地，原審昧於事理，疏未詳查，其違誤之深，實至灼然。
  (三)更有甚者，被上訴人等就所製作之系爭型錄價格，經查顯逾行情過鉅，被上訴人
    普格廣告公司於原審起訴時係請求新台幣（以下同）五十七萬三千七百元，之後
    雖縮減為四十七萬五百元，而將縮減部份改由另被上訴人透視攝影公司以攝影費
    用單獨追加請求，然上訴人乃持同一本型錄，分別交由完全不識之另兩家同樣製
    作系爭型錄類型之「漢企彩藝實業有限公司」以及「瑞景美工設計有限公司」分
    別估價，並將系爭型錄攝影部份亦交予「登峰造極創意廣告」估價，經其分別評
    估之結果，「漢企彩藝實業有限公司」開出估價單，估算系爭三千本型錄製作費
    用僅需十八萬七千元，而「瑞景美工設計有限公司」亦憑估僅需十八萬元，至攝
    影部份亦經「登峰造極創意廣告」估價僅需五萬六千七百元，且此價格更與上訴
    人於八十六年十二月卅一日以付款行庫台中區中小企業銀行，票號（SA0000000）
    ，面額六萬四千元之給付與「潘宏隆」之攝影費相當，既然基於相同之一本型錄
    ，製作費用竟有二．五倍以上之價差，且攝影費用亦高出將近一倍，其理卻又為
    何？顯然被上訴人等有與訴外人「潘宏隆」私相授受之情形，換言之，被上訴人
    等顯不無與訴外人「潘宏隆」相互串謀，以系爭型錄向上訴人巧取利益之情事之
    虞，否則豈會價差如此之鉅？而被上訴人卻又無法提出契約證明此價格為上訴人
    所同意？事實上，早在被上訴人起訴前持請款單向上訴人請款時，上訴人除予否
    認外，並曾質疑為何系爭型錄需要如此龐大費用，斯時被上訴人等即曾聲稱該價
    格中包含渠等須給訴外人「潘宏隆」之費用等語，由此益見被上訴人等自始即明
    知訴外人「潘宏隆」並非上訴人之代理人，反而是被上訴人等之掮客，否則豈有
    渠等尚需自價金中撥付予其人之理，職是，既上訴人與之並無任何法律關係，且
    又無任何表見代理之情事，渠等之請求即顯無任何理由。
  (四)原審判決所稱被上訴人所提出之請款單、簽收單、工作內容單、統一發票等，其
    抬頭均書上訴人公司名義，而非「潘宏隆」，且被上訴人普格廣告印刷事業有限
    公司完成雷格表型錄製作後，係將之送交上訴人收受，而非交給「潘宏隆」云云
    ，惟本件卷附被上訴人所提出之上開所舉請款單、簽收單、工作內容單、統一發
    票等，其抬頭雖均書寫上訴人公司名義，而非「潘宏隆」，然此乃被上訴人自行
    製作之資料，無一曾經上訴人簽認，而係皆由訴外人「潘宏隆」或其他不知名之
    人所簽章，豈能遽認與上訴人有關且列為不利上訴人之證據？況據前揭所示，該
    製作費用差別如此懸殊，顯然上開單據之內容亦非實在，至被上訴人所收受之系
    爭型錄，更是向「協成貨運行」所簽收，送貨單上並未載明託運人，上訴人自然
    認為係由訴外人「潘宏隆」交貨，非可憑該送貨單，即謂上訴人因此須對訴外人
    「潘宏隆」負表見代理之授權人責任，至原審更謂上訴人於訴外人「潘宏隆」稱
    上訴人公司之法定代理人為董事長時未多加解釋，堪認已足使第三人認定「潘宏
    隆」有以上訴人名義對外製作系爭型錄權限云云，更是荒誕不脛，事實上，訴外
    人「潘宏隆」根本未曾於上訴人法定代理人甲○○在場時，向他人介紹甲○○為
    其董事長，在如是之稱呼隨處可聞之現今社會，單憑一句稱呼即為法律行為有無
    之認定，其草率之甚，實屬罕見，原判決認事用法之謬誤，益可見一斑。
  (五)緣本件原判決雖誤認上訴人應對訴外人潘宏隆負表見代理之授權人責任，然事實
    上就本件兩造往來情形觀之，對上訴人而言不僅並無任何足堪推定應負表見代理
    責任之情事，縱在兩造為法律行為之過程存在表見代理之形態，亦應是被上訴人
    等，即「普格廣告印刷事業有限公司」以及「透視攝影有限公司」等兩法人，始
    需對潘宏隆之行為負表見代理之責，因對上訴人而言，上訴人既將型錄製作之工
    作委託予潘宏隆，而被上訴人等又為潘宏隆製作出該型錄交予上訴人，依表見代
    理之法理，渠等對上訴人在事實上即顯有由其行為表示以代理權授與他人之情形
    ，或謂被上訴人等執有潘宏隆之名片，其上印有上訴人公司名稱，足使其認為潘
    宏隆為上訴人員工云云，惟上訴人始終不知有該名片存在，且潘宏隆亦顯非上訴
    人公司員工，此其一；再者，由上開名片觀之，正面雖印有「韻泓實業有限公司
    」字樣，潘宏隆卻無任何職稱，在商業往來上已足使人懷疑，被上訴人等又從未
    查證，其中顯見玄機，此其二；該名片在商業慣例上，顯應印製上訴人公司統一
    編號卻無，以被上訴人等慣征商場之人顯一眼即可辨視該名片實有蹊翹，誠無以
    一紙名片即認潘宏隆為上訴人員工之餘地，此其三；基此足徵即便被上訴人等確
    由潘宏隆處收受該名片，然絕無使之認定潘宏隆即為上訴人員工之可能，換言之
    ，被上訴人事實上明知上訴人與潘宏隆間並無代理關係，今竟為向潘宏隆求償無
    著，故以不實情事令上訴人無端負責，實非法律所許。
  (六)協成貨運行送貨單內之簽收人是上訴人公司之陳小姐所簽。
  (七)「潘宏隆」有拿公司之手錶去銷售，而上訴人公司法定代理人甲○○並沒有陪「
    潘宏隆」一起去。上訴人公司法定代理人甲○○與「潘宏隆」有一起去過被上訴
    人透視攝影有限公司一次及有一次「潘宏隆」聯絡被上訴人公司法定代理人甲○
    ○到酒店去，這二次「潘宏隆」都介紹甲○○為其董事長，是因為被上訴人將公
    司名片、型錄交給「潘宏隆」製作，「潘宏隆」稱甲○○為董事長，亦為理所當
    然。
三、證據：除引用原審立證方法外，補提：估價單影本三份、協成貨運行送貨單影本
    一份、支票存根影本三紙、應收帳款明細表影本一份、型錄一本、報價單影本一
    份，發票及付款票據影本各二份、價格分析表影本一份、支票票根影本一紙、應
    收為證，並聲請訊問證人謝炳盱、王助榮。
乙、被上訴人方面：
  於言詞辯論期日未到場，據其於以前準備程序到場所為之聲明及陳述如左：
一、聲明：求為判決：(一)上訴駁回。(二)訴訟費用由上訴人負擔。
二、陳述：除引用原判決書之記載外，補稱：
  (一)本件上訴人委託被上訴人印刷製作型錄等事，被上訴人精心製作完成貨品，而貨
    品也已如釋重負，無遲延，按期交付並予以簽收。此貨品普格廣告印刷事業有限
    公司委託協成貨運代為運送，且有送貨單為憑，被上訴人於三月份向上訴人請款
    並寄送帳單予上訴人，但四月份上訴人卻要求被上訴人補開發票，而上訴人聲稱
    訴外人「潘宏隆」既非上訴人之員工，更非上訴人之代理人，但為何於介紹認識
    當時，上訴人卻無反駁。又為何被上訴人於三月份請款，四月中潘宏隆卻無故離
    職，而上訴人始拒付貨款呢？
  (二)在製作貨品前，被上訴人法定代理人乙○○應上訴人之法定代理人甲○○之邀與
    陳榮銘、潘宏隆等同喝花酒，而潘宏隆介紹甲○○與被上訴人等認識，潘宏隆介
    紹甲○○為董事長，而介紹被上訴人等為承包商，上訴人當時卻對此稱謂無採取
    任何反駁之意。在製作過程中，攝影部份屬於前置作業（須先拍攝作品再進行印
    刷）。潘宏隆於製作過程中曾陪同上訴人之法定代理人至被上訴人等公司視察產
    品及修正等情事，上訴人於第一審審理中均已坦承上述情事。而上訴人也委託被
    上訴人透視公司攝影夫妻照，攝影完成即交由普格公司印製在透視公司交付照
    片，普格公司印完成後，被上訴人應上訴人之邀請至韻泓公司索取甲○○之夫妻
    照，以上於第一審審理中均已傳訊證人作證。
  (三)依據民法第一百六十九條之規定，由自己之行為表示以代理權授與他人或明知他
    人表示為其代理人，而不為反對之表示者，對於第三人固應負授權人之責任。潘
    宏隆當時係以上訴人之名義與之買賣，雙方並未要求簽立任何契約，被上訴人何
    能確知潘宏隆非為上訴人之代理人？抑或其人無此權限？另潘宏隆印製上訴人公
    司名片，有「本人明知而不為反對表示」之事實。本案應視為表見代理之範疇。
  (四)被上訴人自始至終從未有陳述須給付任何傭金予潘宏隆，而所有製品，由初製作
    至製品完成，普格公司申請廣告公會及同業估價鑑定書，而法定代理人也製定製
    作成本分析（未含透視攝影公司攝影費）。被上訴人等對製作貨品過程中，上訴
    人對貨品一再的追加、改版，而被上訴人本身貨品瑕疪部份也屢次修正，另一件
    型錄設計從無到有，所費心血不貲，但被上訴人對此部份並未提到設計型錄之費
    用也無跨大及澎漲費用之行為，均有下游廠商請款明細可證。
  (五)估價單有很多種，材料過程不同，故設計製版費用不同，價格自有不同，非委託
    廠商估價有差異；普格之法定代理人乙○○在型錄印好後有拿給上訴人之法定代
    理人甲○○校對，甲○○還指出一些錯誤。
三、證據：除引用原審立證方法外，補提：協成、俊豐請款單影本四紙、廣告公會鑑
    定書及同業估價單各三份、普格公司製作之成本分析表一份、下游廠商請款明細
    一份為證。
        理    由
甲、程序方面：
    按起訴狀送達後，原告不得將原訴變更或追加他訴，惟被告於訴之變更或追加無
    異議，而為本案之言詞辯論者，視為同意變更或追加，民事訴訟法第二百五十五
    條第二項定有明文。經查，本件被上訴人普格廣告印刷事業有限公司起訴係以自
    己名義請求上訴人給付五十七萬三千七百元，嗣減縮為四十七萬零五百元，並追
    加透視攝影有限公司為原告，請求上訴人給付十萬零三千二百元，而上訴人被對
    被上訴人訴之減縮及追加並無異議，逕為本案之言詞辯論，被上訴人所為前開訴
    之減縮及追加，自為適法；又被上訴人於言詞辯論期日不到庭，核無民事訴訟法
    第三百八十六條所列各款之情形，依上訴人之聲請，由其一造辯論而為判決，均
    合先敘明。
乙、得心證之理由：
一、本件被上訴人起訴主張上訴人公司經理「潘宏隆」以上訴人名義，向被上訴人普
    格廣告印刷事業有限公司訂購一批雷格表之印刷廣告品，被上訴人普格廣告印刷
    事業股份有限公司即依據上訴人之鐘錶產品設計一系列之廣告印刷品，價款共計
    四十七萬零五百元，被上訴人透視攝影有限公司則負責該批雷格表目錄廣告印刷
    品之攝影印刷業務，價金共計十萬三千二百元，嗣向被上訴人請款時，上訴人卻
    以「潘宏隆」乃其承包廠商，非上訴人之員工之推諉之詞，拒付貨款，上訴人縱
    非定作人，其明知「潘宏隆」以其名義對外交易而默許，亦應負授權人責任，為
    此提起本訴。上訴人則以上訴人公司所有名片及型錄當初全由「潘宏隆」設計及
    印刷，故「潘宏隆」係上訴人之承包商，尚非上訴人之員工，上訴人並不知道「
    潘宏隆」印製自己的名字在上訴人公司之名片上，也不知道「潘宏隆」將名片、
    型錄之設計製造生意交給何家公司承作；當初上訴人與「潘宏隆」所簽訂名片及
    型錄之設計製造費用，總共是十五萬元，並非四十七萬四千四百六十四元，而上
    訴人與「潘宏隆」所簽訂的費用，上訴人已全部付清，況且「潘宏隆」也欠上訴
    人公司一些貨款未付；上訴人從未以自己行為授權「潘宏隆」代理權，亦不知「
    潘宏隆」有對外表示其係上訴人之代理人，上訴人亦不負授權人責任等語，資為
    抗辯。
二、被上訴人主張之事實，業據其提出請款單影本二紙、簽收單影本一紙、送貨單影
    本一紙、工作內容單影本七紙、估價單影本一份、統一發票影本一紙、雷格表目
    錄一份、存證信函影本一份、潘宏隆名片一紙、報紙廣告一份為證，上訴人雖以
    前詞置辯。惟按由自己之行為表示以代理權授與他人，或明知他人表示為其代理
    人而不為反對之表示者，對於第三人應負授權人之責任，民法第一百六十九條前
    段定有明文。經查：(一)「潘宏隆」對外以印載有上訴人即「韻泓實業有限公司」
    名稱之名片對外行使，且證人陳榮銘到庭證稱：伊認識潘宏隆，伊與甲○○之間
    有二面之緣，一次在酒店，一次在南投山上遊玩時，潘宏隆都介紹甲○○是他的
    董事長，潘宏隆曾經向伊說他是在鐘錶公司上班，並且拿名片給伊等語，復有名
    片一紙在卷可稽。且上訴人所訂購之貨品，經上訴人公司會計小姐簽收，對此上
    訴人辯稱：由上開名片觀之，正面雖印有「韻泓實業有限公司」字樣，潘宏隆卻
    無任何職稱，在商業往來上已足使人懷疑；該名片在商業慣例上，顯應印製上訴
    人公司統一編號卻無，以被上訴人等慣征商場之人顯一眼即可辨視該名片實有蹊
    翹，誠無以一紙名片即認潘宏隆為上訴人員工之餘地，又被上訴人所提出之請款
    單影本二紙、簽收單影本一紙、送貨單影本一紙、工作內容單影本七紙、估價單
    影本一份、統一發票影本一紙，其抬頭均書上訴人公司名義，而非「潘宏隆」，
    且上訴人普格廣告印刷事業有限公司完成雷格表型錄製作後，係將雷格表型錄共
    計二千七百五十本送交上訴人收受，而非交給「潘宏隆」一節，以本件卷附被上
    訴人所提出之上開所舉請款單、簽收單、工作內容單、統一發票等，其抬頭雖均
    書寫上訴人公司名義，而非「潘宏隆」，然此乃被上訴人自行製作之資料，無一
    曾經上訴人簽認，而係皆由訴外人「潘宏隆」或其他不知名之人所簽章，豈能遽
    認與上訴人有關且列為不利上訴人之證據？況據前揭所示，該製作費用差別如此
    懸殊，顯然上開單據之內容亦非實在，至被上訴人所收受之系爭型錄，更是向「
    協成貨運行」所簽收，送貨單上並未載明託運人，上訴人自然認為係由訴外人「
    潘宏隆」交貨，非可憑該送貨單，即謂上訴人因此須對訴外人「潘宏隆」負表見
    代理之授權人責任云云，惟查：證人陳榮銘到庭證稱：伊認識潘宏隆，伊與甲○
    ○之間有二面之緣，一次在酒店，一次在南投山上遊玩時，潘宏隆都介紹甲○○
    是他的董事長，潘宏隆曾經向伊說他是在鐘錶公司上班，並且拿名片給伊等語，
    ，上訴人當時卻對此稱謂無採取任何反駁之意，已如前述，而承作本件雷格表之
    印刷廣告品在製作過程中，攝影部份屬於前置作業（須先拍攝作品再進行印刷）
    及定作期間之接洽，均需上訴人公司配合，始能完成，參酌上開說明，上訴人之
    行為足以使被上訴人認本件之承作人為上訴人，上訴人之上開辯解顯不足採。(二)
    再查，上訴人法定代理人甲○○自承係將上訴人公司之名片、型錄委由「潘宏隆
    」製作，而在雷格表型錄製作過程中，有一次至被上訴人透視攝影有限公司處瞭
    解製作情況，當時被上訴人法定代理人乙○○、丁○○均在場，「潘宏隆」介紹
    甲○○為其董事長，當時甲○○就董事長之稱呼並未多加解釋等情，顯見「潘宏
    隆」係受上訴人委任處理上訴人公司製作名片、型錄業務，且對外均以上訴人公
    司名義為之，是不論上訴人是否授權與「潘宏隆」對外以上訴人公司名義製作雷
    格表型錄，依客觀形式觀之，堪認已足使第三人認定「潘宏隆」有以上訴人名義
    對外製作雷格表型錄之權限，是上訴人自應就系爭雷格表型錄貨款對被上訴人負
    授權人之責任。(三)按當事人互相表示意思一致者，無論其為明示或默示，契約即
    為成立，民法第一百五十三條第一向定有明文，並未規定以訂立書面契約始生契
    約之效力，故上訴人以兩造未訂立書面契約而否認兩造間有承攬關係一節，亦不
    足採信。至於上訴人就製作雷格表型錄一事確未授權「潘宏隆」可使用上訴人名
    義一節，此乃依「潘宏隆」與上訴人間實際授權關係為何而定是否有無權代理之
    問題，與本件被上訴人由客觀形式上認為「潘宏隆」有以上訴人名義對外製作雷
    格表型錄，上訴人應負授權人責任者，自屬二事。是上訴人抗辯「潘宏隆」非其
    員工，「潘宏隆」實為維廷印刷企劃事業有限公司之員工，並舉證人謝炳旴及提
    出健保繳費單影本十三紙為證云云，實均與本件無涉，尚無可採。
三、另上訴人雖辯稱所製作之雷格表型錄貨款係十五萬元，且均已交給「潘宏隆」云
    云。惟查，本件雷格表型錄的製作時間係在八十七年二月份以後一節，此為二造
    所不爭執，然上訴人所提出支票存根三紙中，其中票據號碼 SA0000000之支票，
    係於八十六年十二月三十一日即已到期，故該紙支票應與本件貨款無關，先予敘
    明。次查，上訴人雖於八十七年二月二十五日簽發支票號碼為SA0000000、SA000
    0000，面額分別為一萬三千元、二萬五千元之支票二紙，給「潘宏隆」，然其目
    的係書明為「名片」、「封信」，均非為雷格表型錄所支出之費用，此有支票存
    根影本二紙、帳目一紙存卷可佐，是自難以上訴人所提出之支票存根三紙、帳目
    一紙，遽認上訴人已將雷格表型錄之貨款，全數支付予「潘宏隆」，至為灼然。
四、上訴人另辯以：被上訴人等就所製作之系爭型錄價格，經查顯逾行情過鉅，被上
    訴人普格廣告公司於原審起訴時係請求五十七萬三千七百元，之後雖縮減為四十
    七萬五百元，而將縮減部份改由另被上訴人透視攝影公司以攝影費用單獨追加請
    求，然上訴人乃持同一本型錄，分別交由完全不識之另兩家同樣製作系爭型錄類
    型之「漢企彩藝實業有限公司」以及「瑞景美工設計有限公司」分別估價，並將
    系爭型錄攝影部份亦交予「登峰造極創意廣告」估價，經其分別評估之結果，「
    漢企彩藝實業有限公司」開出估價單，估算系爭三千本型錄製作費用僅需十八萬
    七千元，而「瑞景美工設計有限公司」亦憑估僅需十八萬元，至攝影部份亦經「
    登峰造極創意廣告」估價僅需五萬六千七百元，且此價格更與上訴人於八十六年
    十二月卅一日以付款行庫台中區中小企業銀行，票號（ SA0000000），面額六萬
    四千元之給付與「潘宏隆」之攝影費相當，既然基於相同之一本型錄，製作費用
    竟有二．五倍以上之價差，且攝影費用亦高出將近一倍，其理卻又為何？顯然被
    上訴人等有與訴外人「潘宏隆」私相授受之情形，換言之，被上訴人等顯不無與
    訴外人「潘宏隆」相互串謀，以系爭型錄向上訴人巧取利益之情事之虞，否則豈
    會價差如此之鉅？而被上訴人卻又無法提出契約證明此價格為上訴人所同意？事
    實上，早在被上訴人起訴前持請款單向上訴人請款時，上訴人除予否認外，並曾
    質疑未何系爭型錄需要如此龐大費用，斯時被上訴人等即曾聲稱該價格中包含渠
    等須給訴外人「潘宏隆」之費用等語，由此益見被上訴人等自始即明知訴外人「
    潘宏隆」並非上訴人之代理人，反而是被上訴人等之掮客，否則豈有渠等尚需自
    價金中撥付予其人之理，職是，既上訴人與之並無任何法律關係，且又無任何表
    見代理之情事，渠等之請求即顯無任何理由云云，惟查：被上訴人否認有給付任
    何傭金予潘宏隆，此部份上訴人並未舉證以實其說，而所有製品，由初製作至製
    品完成，普格公司申請廣告公會及同業估價鑑定書等製作貨品過程，均有追加、
    改版情形，非僅印製型錄之單純定作可與相比，又估價單有很多種，材料過程不
    同，故設計製版費用不同，價格自有不同，非委託廠商估價有差異，自不得以此
    推定上訴人等有與訴外人「潘宏隆」私相授受之情形，並認被上訴人等有給付訴
    外人「潘宏隆」之費用之情事，從而證人王助榮所證漢企彩藝實業有限公司開出
    估價單，估算系爭三千本型錄製作費用僅需十八萬七千元，縱屬實在，亦不能推
    翻兩造間有承攬之事實。
五、綜上所述，「潘宏隆」由客觀形式上已足使被上訴人認為有以上訴人名義製作雷
    格表型錄之權限，原審據以認定被上訴人本於承攬關係，請求上訴人分別給付被
    上訴人普格廣告印刷事業有限公司四十七萬零五百元，給付被上訴人透視攝影有
    限公司十萬三千二百元，及自八十八年二月六日（即追加及變更狀繕本送達被告
    之翌日）起之法定遲延利息，為有理由，應予准許，並定相當金額准許准為假執
    行之宣告，於法並無不合，上訴人之上訴為無理由，應予駁回。
六、本件事實及法律關係均已明確，兩造其餘陳述，爰不再一一審酌，附此敘明
    之。
據上論結：本件上訴為無理由，依民事訴訟法第四百四十九條第一項、第七十八條、
第四百六十三條、第三百八十五條，判決如主文。
中      華      民      國     八十九    年      七      月    十八    日
~B1民事第二庭審判長法  官 童有德
~B2                法  官 饒鴻鵬
~B3                法  官 黃永泉
右為正本係照原本作成。
不得上訴。
~B                書記官  吳宗玲
中      華      民      國    八十九     年       七      月    十九    日
                                                                        Ｈ


司法院資訊處製作；財團法人民間司法改革基金會備份。
